【裁判字號】    92,台非,419
【裁判日期】    921218
【裁判案由】    違反家庭暴力防治條例
【裁判全文】
最高法院刑事判決                                九十二年度台非字第四一九號
    上訴人  最高法院檢察署檢察總長
    被  告  甲○○
右上訴人因被告違反家庭暴力防治法案件，對於台灣雲林地方法院中華民國九十二年
九月十五日第二審合議庭刑事確定判決（九十二年度簡上字第一七號，聲請簡易判決
處刑案號：台灣雲林地方法院檢察署九十一年度偵字第三二七０號），認為部分違法
，提起非常上訴，本院判決如左：
    主  文
原判決關於違背法令部分撤銷。
    理  由
非常上訴理由稱：「按家庭暴力防治法第三十條第一項規定，犯家庭暴力罪或違反保
護令罪而受緩刑之宣告者，在緩刑期內，應付保護管束。因此，違反保護令罪於宣告
緩刑時，應併宣告保護管束。原判決以被告甲○○係李威斌之夫，二人具有家庭暴力
防治法第三條第一款之家庭成員關係，且甲○○前因對李威斌實施不法侵害，經本院
於民國九十一年六月二十七日以九十一年度家護字第八九號民事通常保護令，禁止其
對李威斌實施家庭暴力行為，有效期間為一年，並於同年七月四日送達甲○○。甲○
○又基於違反法院保護令及傷害之犯意，於該保護令有效期間內即九十一年七月二十
二日下午九時三十分許，在雲林縣古坑鄉永光村大湖口六十之一號住處，酒後以徒手
及椅子毆打李威斌之手、腳等處，對李威斌實施家庭暴力行為，違反上開通常保護令
，並使李威斌受有雙手多處擦傷、右腳瘀傷等傷害犯行。認被告甲○○所為，係犯刑
法第二百七十七條第一項傷害罪及家庭暴力防治法第五十條第一款之違反保護令罪。
被告以一行為而觸犯上二罪名，為想像競合犯，應從一重之違反保護令罪論處，乃撤
銷同法院斗六簡易庭論罪科刑之不當簡易判決，改判處被告有期徒刑三月，如易科罰
金以三百元折算一日，緩刑三年。則原判決對被告論以家庭暴力防治法第五十條第一
款之違反保護令罪，並為緩刑之宣告，然未依首揭法條之規定，併宣告緩刑期內付保
管束，顯有判決不適用法則之違法，案經確定。爰依刑事訴訟法第四百四十一條、第
四百四十三條提起非常上訴，以資糾正。」等語。
本院按判決不適用法則或適用不當者，為違背法令，刑事訴訟法第三百七十八條定有
明文。又犯家庭暴力罪或違反保護令罪而受緩刑之宣告者，在緩刑期內應付保護管束
，復為家庭暴力防治法第三十條第一項所明定。本件原判決認定被告與李威斌係夫妻
，為家庭暴力防治法第三條第一款所定之家庭成員關係；被告前因對李威斌實施不法
侵害，經原法院於九十一年六月二十七日以九十一年度家護字第八九號民事通常保護
令，禁止其對李威斌實施家庭暴力行為，有效期間為一年。乃被告於保護令有效期間
內之同年七月二十二日，在雲林縣古坑鄉永光村大湖口六十之一號住處，毆打李威斌
，致其雙手及右腳等處受傷，實施家庭暴力行為，而違反上開保護令，因認被告犯有
家庭暴力防治法第五十條第一款之違反保護令罪及刑法第二百七十七條第一項傷害罪
，應依想像競合之例，從一重之違反保護令罪處斷，爰撤銷原法院斗六簡易庭之不當
簡易判決，改判處被告有期徒刑三月，如易科罰金以三百元折算一日，緩刑三年確定
，有刑事卷宗及判決可稽。被告既因違反保護令罪，受緩刑之宣告，自應一併諭知緩
刑期內付保護管束，始屬適法。乃原判決疏未細查，未併為緩刑期內應付保護管束之
諭知，顯有判決不適用法則之違背法令。案經確定，非常上訴意旨執以指摘，洵有理
由。因原判決尚非不利於被告，應僅將其違背法令部分撤銷，以資糾正。
據上論結，應依刑事訴訟法第四百四十七條第一項第一款前段，判決如主文。
中      華      民      國    九十二    年     十二     月     十八     日
                              最高法院刑事第四庭
                                  審判長法官  紀  俊  乾
                                        法官  黃  正  興
                                        法官  劉  介  民
                                        法官  陳  東  誥
                                        法官  孫  增  同
      右正本證明與原本無異
                                              書  記  官
中      華      民      國    九十二    年     十二     月    二十二    日
                                                                        ｍ


司法院資訊處製作；財團法人民間司法改革基金會備份。
